臺灣苗栗地方法院刑事判決　　　　　　　　96年度訴字第50號
公　訴　人　臺灣苗栗地方法院檢察署檢察官
被　　　告　丁○○
選任辯護人　邱炎浚律師
上列被告因違反槍砲彈藥刀械管制條例案件，經檢察官提起公訴
（95年度偵字第4307號），本院判決如下：
    主    文
丁○○未經許可，持有可發射子彈具有殺傷力之改造手槍，累犯
，處有期徒刑肆年陸月，併科罰金新台幣伍萬元，罰金如易服勞
役，以新台幣壹千元折算壹日；扣案之仿COLT廠1908 C甲LIBER25
型半自動改造手槍（槍枝管制編號：0000000000）壹枝及直徑6.
0mm 改造子彈參顆，均沒收。
    犯罪事實
一、前科資料：
（一）丁○○前於民國（下同）91年間因竊盜案，經本院以91年
      易字第509 號判決判處有期徒刑6 月確定，嗣於92年4 月
      17 日易科罰金執行完畢。
（二）又於92年間因竊盜案，經本院以92年訴字第269 號判決判
      處有期徒刑8 月，嗣經臺灣高等法院台中分院維持原判確
      定，於94年3 月21日執行完畢。
（三）於94年甫出監即復因贓物案，經本院以94年易字第627 號
      判決判處有期徒刑6 月確定，於95年6 月26日易科罰金執
      行完畢。（構成累犯）
二、詎其仍不知悔改，明知非經中央主管機關許可，不得持有槍
    砲彈藥刀械管制條例規定管制之槍枝、子彈等違禁物，竟未
    經許可，基於持有具有殺傷力之槍枝、子彈之故意，自94年
    3 月22日因竊盜案執行完畢出監後，至95年8 月16日前之某
    不詳時間起，在某處，自不詳之人處取得可發射子彈具殺傷
    力之仿COLT廠1908 C甲LIBER25型半自動改造手槍（俗稱：改
    造白朗寧掌心雷手槍，槍枝管制編號：0000000000號）1 支
    及具殺傷力之玩具金屬彈殼加裝6.0mm 土造金屬彈頭之改造
    子彈4 顆（取樣試射1 顆，可擊發，具殺傷力），即非法持
    有之，並自斯時起藏放在苗栗縣竹南鎮○○里○ 鄰○○路
    716 號丁○○住處，嗣於95年8 月16日下午17時40分許，經
    苗栗縣警察局竹南分局警員據報搜索，在上址丁○○之房間
    內，查扣以茶葉罐盛裝之上述槍彈等物始悉上情。
三、案經苗栗縣警察局竹南分局報請臺灣苗栗地方法院檢察署檢
    察官偵查起訴。
    理    由
一、認定犯罪事實所憑之證據及理由
（一）供述證據：
   1、按被告以外之人於審判外之言詞或書面陳述，除法律有規
      定者外，不得作為證據；被告以外之人於偵查中向檢察官
      所為之陳述，除顯有不可信之情況者外，得為證據，刑事
      訴訟法第159 條第1 、2 項分別定有明文。而所謂「顯有
      不可信」、「較可信之特別情況」、「適當」，係指陳述
      是否出於供述者之真意、有無違法取供情事之信用性而言
      ，故應就偵查或調查筆錄製作之原因、過程及其功能等項
      加以綜合觀察，據以判斷該傳聞證據是否「有顯有不可信
      」或「有較可信之特別情況」，倘可據以認定其任意性暨
      信用性俱無疑慮者，即可例外賦予「證據能力」，而為法
      院審判時之適格證據資料。是檢察官於偵訊前已踐行具結
      程序，此觀偵訊筆錄所載及所附證人結文甚明，證人乙○○及林路燈於偵查中之證述並無任意性及信用性之疑慮。
      參照上述規定，應認為具有證據能力，合先敘明。
   2、證人乙○○證述：證述伊沒有拿內有槍彈之茶葉罐去被告
      房間，且事後伊也沒有叫林路燈拿所謂之自白書給被告，
      且所謂之自白書並非伊寫的等情。（見95年偵字第4307號
      偵查卷第65~66頁）
   3、證人林路燈證述：伊並不認識乙○○，也沒有替乙○○傳
      遞信件給丁○○，而是一位叫「黑狗」的男子，在中秋節
      （95年10月6 日）前三天，叫伊拿去給丁○○等事實。（
       見95年偵字第4307號偵查卷第72～73頁）
   4、證人丙○○證述：伊並非「黑狗」，也沒有拿乙○○之自
      白書要林路燈轉交予丁○○。（見96年訴字第50號刑事卷
      96年4 月3 日審判筆錄第3 ～5 頁）
   5、秘密證人甲1證述：陪朋友至被告住處談事情，發現被告當
      時正在擦槍，且擦拭完畢後即放回茶葉罐中，並將罐子置
      放於進房門左方之櫃子上。（見96年訴字第50號刑事卷96
      年4 月3 日審判筆錄第14～20頁）
   6、被告丁○○供述：證明被告不否認上述槍彈，確在其房間
      鏡台上所查扣之事實。（見95年偵字第4307號偵查卷第10
      頁、第37頁、第60頁）
（二）非供述證據：
   1、搜索票、搜索扣押筆錄及現場照片：證明確在上開時地，
      為警搜索查扣系爭槍彈之事實。（見95年偵字第4307號偵
      查卷第20～30頁）
   2、被告提出自白書1 張：其內之所稱時間不符，且乙○○之
      署名已刪除，復相互參照證人乙○○之證言等，認該紙自
      白書不能做為對被告有利證據之事實。（見95年偵字第43
      07號偵查卷第63頁）
   3、上揭扣案之槍枝、子彈，經送請內政部警政署刑事警察局
      鑑驗結果，認具有殺傷力者，分別有：
   （1）由仿COLT廠1908 C甲LIBER25型半自動手槍（槍枝管制編
        號：0000000000）製造之槍枝，換裝土造金屬槍管而成
        之改造手槍一把，機械性能良好，可擊發適用子彈，具
        有殺傷力。
   （2）由玩具金屬彈殼加裝直徑約6.0mm 土造金屬彈頭而成之
        改造子彈4 顆：經取樣1 顆試射結果，可擊發，具殺傷
        力。
   （3）上述鑑驗結果有內政部警政署刑事警察局95年9 月29日
        刑鑑字第0950123872號槍彈鑑定書在卷可稽。（見95年
        偵字第4307號偵查卷第54～56頁）。復查內政部警政署
        刑事警察局函覆之槍彈鑑驗結果，係依刑事訴訟第 206
        條第1 項規定所為之鑑定報告，被告及辯護人亦未就其
        證據能力聲明異議，自得作為認定被告犯罪有無之證據
        。
（三）由上述各節參互佐證，本件事證明確，被告上揭犯行，足
      堪認定，應予依法論科。
二、對於被告辯解本院判斷：
（一）訊據被告對其持有系爭槍、彈之犯行自始否認，其辯稱：
      其自始不知茶葉罐中藏有系爭槍、彈，其並無持有之故意
      ，該茶葉罐係乙○○於95年6 月3 日借宿時所留下。又槍
      枝上並無被告之指紋，且提出主張係乙○○要林路燈轉交
      被告之乙○○所寫自白書一紙，其上說明系爭槍彈確係乙○○個人於6 月3 日留置於被告家中，被告並不知情而與
      其無涉云云。
（二）對被告丁○○的辯解，本院認為不能採信，理由如下：
   1、查被告之所以遭查獲持有非法槍、彈犯行，係因秘密證人
      甲1之告發，而觀諸秘密證人證詞所述，與查獲情形相符，
      而堪信為真實（見96年訴字第50號刑事卷96年4 月3 日審
      判筆錄第15～18頁）：
      詳言之，自秘密證人甲1之證言加以觀察，其證稱：「不認
      識丁○○，當時與朋友去過他的住處，他在擦槍，擦完就
      放在茶葉罐內。」、「他在擦的時候我看到，他後來把它
      放回茶葉罐內，我就去拿來看，他叫我不要看，我就把它
      放回去。」、「茶葉罐是放在進房間的左手邊，好像是一
      個櫃子，放櫃子上方。」、「房間內有床也有電視，就好
      像是臥室。」又問：「他是要拿出來給你看，還是自己玩
      ？」陳稱：「類似向我們炫耀，我也不太清楚。」綜上陳
      述可知，證人與被告並非相識，更無怨隙仇恨，並能就房
      間內擺飾及槍枝擺放位置證述明確，若甲1未曾至被告家中
      親眼目擊，當無法詳實陳述且與查獲事實相符。故證人上
      開供述應屬真實，堪為採信。
   2、被告陳稱系爭槍、彈，乃乙○○於95年6 月3 日放置於茶
      葉罐中所留下，其並不知情云云；並提出陳稱係乙○○自
      書之自白書1 紙以資佐證。本院認為此項辯解不能採信，
      理由如下：
   （1）案外人乙○○遭查獲後歷時2 月餘，被告均未就茶葉罐
        中之物加以察看，顯不合常情：經查被告於95年6 月3
        日即乙○○借宿被告住處之當晚有親眼見到乙○○攜帶
        茶葉罐前來，陳稱：「... 我就親眼看到他帶那罐茶葉
        罐前來，然後當天晚上乙○○就睡在我房間，至4 日凌
        晨3 時許大同派出所警察到我住處發現乙○○就盤查他
        ，警方因為未發現事證就放他走，然後乙○○就留下那
        罐茶葉罐，臨走時還跟我交代說警方沒有搜索票千萬不
        要給警方進去，所以我確實不知道該茶葉罐內藏有槍械
        。」（見95年偵字第4307號偵查卷第10頁）又陳稱：「
        槍及子彈不是我的，是乙○○之前95年6 月3 日晚上8
        點多去我家找我聊天，帶一罐茶葉罐放在我化妝台的上
        面... 到凌晨2 點4 、50分碰到警察來，乙○○看到警
        察來就跑出去，警察就抓住他，他說要請律師。」、「
        6 月4 日因警察沒在乙○○身上找到東西所以放他走了
        ，等他走後，警察問我，我有同意讓他去搜乙○○睡的
        房間，所以是事後警察才搜到的（床底下搜出槍枝一把
        ）」（見95年偵字第4307號偵查卷第37～38頁）。綜上
        陳述可知，當日有查獲案外人乙○○藏於床底下之槍枝
        ，被告亦知情，而茶葉罐亦係乙○○所攜帶，且置放於
        入門處左手邊之櫃子上顯眼處歷時達2 月又13天，被告
        卻陳稱始終未加懷疑、察看過任何1 次，而對其內物品
        毫不知情。顯有違任何一般大眾心理及社會通念對於嫌
        犯所有之物懷疑查驗之必然舉措，此就本案其擺放之時
        間長久，及擺放地點之顯眼性加以觀察，尤應認為被告
        所辯實屬脫辯之詞，無足採信。
   （2）復就乙○○之證言加以觀察：（見95年偵字第4307號偵
        查卷第65～66頁）問：「（提示）自白書有看過否？是
        你交給林路燈拿給丁○○的？」答：「我沒看過，我沒
        有交給林路燈，也沒走跟林路燈講過此事。」問：「丁○○說茶葉罐是你的，裡面的槍也是你的有何意見？」
        答：「根本不是我的，一直叫我扛，他知道我之前有案
        了，叫我扛下來頂多合併而已。兩件都叫我扛起來，我
        不肯。」就上開陳述，綜合對照被告所述，可知存有矛
        盾之處：蓋若自白書所述為真，即槍枝確為乙○○所寄
        放，則乙○○大可直接自首或於前案訊問時即坦承，何
        需多此一舉另外撰寫自白書，並大費周章要案外人林路
        燈代其轉交予丁○○，復於偵訊中再予否認此項事實；
        就此觀察，顯不符事理之常情。兩相對照，案外人乙○○所言，係因被告知其已有槍砲案件起訴在先，欲乙○○代其頂罪未獲首肯，始製作自白書乙紙之說法，更符
        一般事理及經驗法則，且復就自白書內容觀察，除日期
        錯誤，及署名遭刪除外，即便單就簽名與乙○○偵訊筆
        錄簽名相較，二者亦顯不相符，故其真實性亦有可疑之
        處。綜上所述證人乙○○於偵訊時所為證述，應堪信為
        真實，自白書內容顯不足採信。
   （3）再自林路燈之證言觀察，自白書之真實性應予否定：
        證人林路燈陳稱：「... （中秋節前一個月）在吳姓朋
        友家，碰到外號叫黑狗的人，問我認識丁○○否？我說
        認識，他說有事要找丁○○，叫我可不可以帶他去找丁○○，我說我還沒經過丁○○同意，無法帶他去。隔了
        幾天，我有當面問丁○○認不認識黑狗，丁○○說認識
        ，說是他朋友，可以和黑狗見面，後來我有帶黑狗去丁○○鐵皮屋見丁○○，他們談他們的事，我到外面等。
        信是在中秋節前三天在頭份鎮上埔里那有一土地廟黑狗
        叫我過去，就拿一張紙，沒信封裝折起來給我，叫我拿
        給丁○○，我沒問何事他也沒說。」、問：「那張信內
        容你有看否？」答：「沒有，我只是幫忙傳信而已。他
        們之間的事我也不知道。」問：「黑狗身材？」答：「
        約160 公分左右，瘦瘦的，走路有問題，未注意哪隻腳
        有問題。」（見95年偵字第4307號偵查卷第72～73頁）
        、又陳稱：「自白書我折好就放在褲子口袋。他交給我
        的當天是晚上，經過了兩天我才交到丁○○手上」、問
        ：「怎麼都不會好奇打開來看是什麼？」答：「我沒有
        必要參與他們在講什麼。」、問：「黑狗為何不自己把
        信交給丁○○？」答：「我不知道。」（見96年訴字第
        50 號 刑事卷96年4 月3 日審判筆錄第9 ～12頁）綜上
        陳述可知，本院認為證人林路燈所言不足採信，蓋其存
        有下列矛盾之處：
      證人林路燈指認證人丙○○即為「黑狗」，惟已為丙○○所否認，並否認有上開轉交事實，又丙○○之身型並
        非如林路燈所言，行走間亦無問題，故林路燈所言黑狗
        是否即為丙○○即有疑問。
      「黑狗」與丁○○既為相識之朋友，且證人林路燈亦曾
        於中秋節前1 個月，帶黑狗至丁○○鐵皮屋尋找丁○○
        ，而知悉其住處或可逕自詢問，為何又需於中秋節前3
        天，再度透過林路燈轉交自白書1 紙，「黑狗」直可逕
        自交付丁○○即可，而毋庸輾轉周折，此實有特地製造
        證人假象之嫌。
      證人林路燈攜帶僅對折且未以信封包裝之自白書1 紙，
        於身上褲袋2 日，自始至終未曾展開閱讀內容，亦顯不
        符一般事理之常情。
（三）綜上所述，本件事證明確，被告所辯顯不足採。又，槍枝
      上是否留有指紋，並非本件論罪科刑之唯一證據；另，案
      外人乙○○是否曾帶不知名女子至林路燈家中要求拿回自
      白書，亦非本案重要審酌要點，蓋該紙自白書所欲證明待
      證事實之證據力不足，無採信必要，已詳如前述。是經由
      本院本於自由心證及證據法則，綜合上述各項事證理由，
      綜合判斷後，認被告犯行洵堪認定，應予依法論科。
三、論罪科刑之理由：
（一）查被告丁○○於94年3 月22日因違反竊盜案件縮刑期滿假
      釋出監後之某日起，持有具有殺傷力槍、彈，迄至95年 8
      月16日始為警查獲，其行為時均在94年1 月28日之後，被
      告所為自應依94年1 月26日修正公布，而於同年月28日生
      效之槍砲彈藥刀械管制條例論處。故核被告所為，係犯槍
      砲彈藥刀械管制條例第8 條第4 項之未經許可持有可發射
      子彈具有殺傷力之改造手槍罪、同條例第12條第4 項之未
      經許可持有子彈罪。
（二）被告丁○○係1 次同時取得上開槍枝、子彈而持有之，均
      係一行為觸犯構成要件不相同之罪名，為想像競合犯，依
      刑法第55條規定應從一重之未經許可持有可發射子彈具有
      殺傷力之改造槍枝罪處斷。又查被告有如本判決事實欄第
      一項所載論罪科刑之執行紀錄，有臺灣高等法院報告前案
      紀錄表可參，其於有期徒刑執行完畢後5 年內再犯違反槍
      砲彈藥刀械管制條例之有期徒刑以上之罪，為累犯，應依
      刑法第47條規定，加重其刑。
（三）量刑理由之說明：
      爰審酌近年來我國非法槍枝、子彈氾濫，嚴重危害國人生
      命、身體及財產之安全，被告無視禁令，而持有系爭之改
      造手槍及子彈之行為，足以對社會之治安及他人之生命、
      財產安全造成危險，實應嚴罰重懲，又審酌被告犯後自始
      矢口否認犯行，態度不佳，浪費有限司法資源，且參酌其
      素行不佳，曾有竊盜及贓物前科紀錄，竟無故持有上開具
      有殺傷力之改造槍枝，危害社會安寧秩序，及其生活狀況
      、品行、智識程度、犯罪之動機、目的、手段、公訴人具
      體求刑5 年6 月以上有期徒刑等一切情狀。併審酌其持有
      系爭槍、彈期間，並未持以犯罪，實際危害尚輕。爰量處
      主文所示之刑，及就併科罰金部分依刑法第42條第3 項諭
      知易服勞役之折算標準，以資懲儆。
（四）沒收部分：
      扣案之改造仿COLT廠1908 C甲LIBER25型半自動改造手槍（
      槍枝管制編號：0000000000）壹枝及由玩具金屬彈殼加裝
      直徑約6.0mm 之土造金屬彈頭而成之改造子彈參顆，均屬
      違禁物，應依刑法第38條第1項第1款宣告沒收。此外，扣
      案之上開改造子彈，原扣案4 顆，經取樣1 顆實際試射擊
      發後，不復具有子彈之外型與功能，爰不予宣告沒收，併
      此敘明。
四、適用之法律：
（一）刑事訴訟法第299條第1 項前段。
（二）槍砲彈藥刀械管制條例第8 條第4 項、第12條第4 項。
（三）刑法第11條前段、第47條、第55條、第42條第3 項、第38
      條第1 項第1 款。
本案經檢察官李基彰到庭執行職務。
中　　華　　民　　國　　96　　年　　4　 　月　　17　　日
                  刑事第二庭審判長法　官  楊清益
                                  法  官  吳炳桂
                                  法  官  林靜雯
以上正本證明與原本無異。
如不服本判決，應於判決送達後10日內向本院提出上訴狀（應抄
附繕本）。
                                  書記官  劉千瑄
中　　華　　民　　國　　96　　年　　4 　　月　　17　　日
附錄本案論罪科刑法條全文：
槍砲彈藥刀械管制條例第8 條第4 項：
未經許可，持有、寄藏或意圖販賣而陳列第1 項所列槍枝者，處
3 年以上10年以下有期徒刑，併科新臺幣700 萬元以下罰金。
槍砲彈藥刀械管制條例第12條第4 項：
未經許可，持有、寄藏或意圖販賣而陳列子彈者，處5 年以下有
期徒刑，併科新台幣300 萬元以下罰金。
